【裁判字號】    99,交訴,38
【裁判日期】    991213
【裁判案由】    過失致死
【裁判全文】
臺灣雲林地方法院刑事判決              99年度交訴字第38號
公  訴  人  臺灣雲林地方法院檢察署檢察官
被      告  唐東林
上列被告因過失致死案件，經檢察官提起公訴（99年度偵字第51
46號），被告於本院準備程序中就被訴事實為有罪之陳述，經告
知被告簡式審判程序之旨，並聽取檢察官、被告之意見後，經本
院合議庭裁定由受命法官進行簡式審判程序，本院判決如下：
    主      文
唐東林犯業務過失致人於死罪，處有期徒刑肆月，如易科罰金，
以新臺幣壹仟元折算壹日。緩刑貳年。
    事實及理由
一、犯罪事實：
    唐東林以從事駕駛貨車運送鴨隻為其日常業務，為從事業務
    之人。於民國99年7 月2 日上午5 時許，唐東林駕駛車號SD
    －0357號自用小貨車（係唐榮茂所有），載運宰殺完畢之鴨
    隻送交雲林縣土庫鎮之客戶。嗣於同日上午10時47分許，唐
    東林沿雲林縣土庫鎮○○路由東往西方向行駛，途經該路與
    成功路交岔路口時，本應注意汽車行駛時，駕駛人應注意車
    前狀況，並隨時採取必要之安全措施，及汽車行駛至交岔路
    口，其行進應遵守閃光黃燈號誌表示「警告」，車輛應減速
    接近，注意安全，小心通過等旨，而依當時天候晴、日間自
    然光線、道路狀態乾燥無障礙物、視距良好、號誌正常等情
    ，客觀上亦無不能注意之情事，竟疏未注意車前狀況，未減
    速接近，小心通過，竟貿然直行，適有沈王無照騎乘未懸
    掛車牌之輕型機車，沿雲林縣土庫鎮○○路由南往北方向行
    駛，行經上開路口，亦疏未注意遇有閃光紅燈號誌交岔路口
    ，行經車輛應減速接近，先停止於交岔路口前，讓幹道車優
    先通行後認為安全時，方得續行，即貿然行駛至上開路口，
    唐東林見狀雖踩煞車，惟仍煞停不及，其所駕車輛左前方與
    沈王騎乘機車右側車身發生碰撞，致沈王人車向左翻滑
    倒地，沈王因而受有頭部外傷併蜘蛛膜下腔出血、硬腦膜
    下出血、氣腦等傷害，雖經緊急送醫，仍於同日晚上7 時17
    分許不治死亡。唐東林於肇事後，在未有偵查犯罪職務之機
    關或公務員發覺其為犯罪人前，即向到場處理本件道路交通
    事故之員警主動表示其即為肇事車輛之駕駛人，而自首接受
    裁判。
二、認定犯罪事實所憑之證據及理由：
  (一)本案被告唐東林所犯之罪，係死刑、無期徒刑、最輕本刑為
    3 年以上有期徒刑以外之罪，其於準備程序就前揭被訴事實
    為有罪之陳述，經受命法官告知簡式審判程序之旨，並聽取
    其與公訴人之意見後，本院合議庭裁定由受命法官獨任進行
    簡式審判程序，是本案之證據調查，依刑事訴訟法第273 條
    之2 規定，不受同法第159 條第1 項、第161 條之2 、第16
    1 條之3 、第163 條之1 及第164 條至第170 條規定之限制
    ，合先敘明。
  (二)上開犯罪事實，業據被告於警詢、偵查中及本院審理時均坦
    承不諱，核與告訴人沈華杭即被害人沈王之配偶於警詢、
    偵查中之指述大致相符。並有道路交通事故現場圖、道路交
    通事故調查報告表(一)、(二)各1 份、現場及車損照片18張、現
    場監視錄影畫面翻拍照片4 張附卷可稽。又被害人因本件車
    禍受有全身多處外傷、顱內出血而於99年7 月2 日晚上7 時
    17分許不治死亡乙節，亦經檢察官督同檢驗員相驗屬實，有
    相驗筆錄、檢驗報告書、相驗屍體證明書各1 份及相驗照片
    15張在卷可憑。則被告於上揭時、地違規肇事，致被害人因
    而受有前開傷害，嗣經送醫急救後，仍不治死亡之事實，堪
    以認定。
  (三)按汽車行駛時，駕駛人應注意車前狀況，並隨時採取必要之
    安全措施；閃光黃燈表示「警告」，車輛應減速接近，注意
    安全，小心通過，道路交通安全規則第94條第3 項、第102
    條第1 項第1 款、道路交通標誌標線號誌設置規則第211 條
    第1 項第1 款分別定有明文。被告為汽車駕駛人，自應注意
    及此，又依本件事故發生當時之前述路況及天候情形，可認
    被告並無不能注意之情事，然被告卻疏未注意，致發生本件
    交通事故，被告於本件車禍之發生，即有過失。又本件交通
    事故經送臺灣省嘉雲區車輛行車事故鑑定委員會鑑定，鑑定
    意見為被害人無照駕駛無牌照輕型機車，行經閃光紅燈號誌
    交岔路口，支線道未暫停讓幹道車先行，為肇事主因。被告
    駕駛自用小貨車，違規跨越分向限制線且行經閃光黃燈號誌
    交岔路口，未減速接近，小心通過，為肇事次因，亦有臺灣
    省嘉雲區車輛行車事故鑑定委員會鑑定意見書1 份附卷可憑
    ，被害人係因本件車禍死亡，已如前述，則被害人之死亡與
    被告之過失行為間，即有相當因果關係。雖依當時路況之情
    形下，被害人亦有違反道路交通安全規則第94條第3 項、第
    102 條第1 項第1 款、道路交通標誌標線號誌設置規則第21
    1 條第1 項第2 款應注意車前狀況，遇閃光紅燈號誌，未停
    止於交岔路口前，讓幹道車優先通行之規定，對於其所受前
    揭傷害之原因，亦與有過失，然仍不能解免被告上開過失之
    責。綜上所述，足見被告之自白核與事實相符，是以，本件
    事證明確，被告犯行洵堪認定，應予依法論科。
三、論罪科刑之理由：
  (一)按從事業務之人，就一定危險認識之能力較一般常人為高，
    故課以較高之注意義務。換言之，客觀上，其避免發生一定
    危險之期待可能性較常人為高，故其違反注意義務之可責性
    ，自亦較重（最高法院89年度臺上字第5002號裁判要旨參照
    ）；又刑法上所謂業務，係指個人基於其社會地位繼續反覆
    所執行之事務，包括主要業務及其附隨之準備工作與輔助事
    務在內，最高法院89年度臺上字第8075號著有判例。查本件
    被告平日以駕駛自用小貨車載送鴨隻為業，且於執行業務中
    開車肇事致人於死，核其所為，係犯刑法第276 條第2 項之
    業務過失致人於死罪。
  (二)被告係於肇事後，在未有偵查犯罪職務之機關或公務員發覺
    其為犯罪人前，即向到場處理本件道路交通事故之員警主動
    表示其即為肇事車輛之駕駛人，而自首接受裁判等情，業經
    被告供承在卷，且有本院公務電話紀錄1 份在卷可佐，被告
    對於未發覺之犯罪自首而接受裁判，符合自首要件，爰依刑
    法第62條前段之規定減輕其刑。
  (三)爰審酌被告駕駛自用小貨車，未減速慢行小心通過閃光黃燈
    號誌之交岔路口，而與被害人發生碰撞，致被害人喪失生命
    ，所造成之損害極為重大且無法彌補，兼衡被害人無照駕駛
    輕型機車，行經閃光紅燈號誌交岔路口，未暫停讓幹道車先
    行亦與有過失之情節，難認被告過失情節嚴重，且被告事後
    已與被害人家屬以新臺幣120 萬元（不含本案汽車保險人應
    給付之強制汽車責任險理賠金在內）達成民事和解等情，有
    本院調解筆錄1 份在卷可查，以及被告犯後坦白承認犯行，
    態度良好，深具悔意等一切情狀，量處如主文所示之刑，並
    諭知易科罰金之折算標準。
  (四)末查被告前未曾受有期徒刑以上刑之宣告，有臺灣高等法院
    被告前案紀錄表在卷可憑，素行尚佳，而其平日即係協助其
    父載運宰殺好的鴨隻分送各地店家，實為家中得力助手，本
    次係因一時疏失，致罹刑章，犯後已深知悔悟，且檢察官、
    告訴人及被害人之子王煌宗（經被害人其他子女王育宗、王
    鶯桂、王鳳仙之授權處理本件車禍和解事宜）均同意給予被
    告緩刑之機會，本院認其經此教訓後，當益知警惕，信無再
    犯之虞，因認其所宣告之刑，以暫不執行為適當，併予宣告
    緩刑2 年，以勵自新。
四、應適用之法律：
  (一)刑事訴訟法第273 條之1 第1 項、第299 條第1 項前段。
  (二)刑法第276 條第2 項、第62條前段、第41條第1 項前段、第
    74條第1 項第1 款。
  (三)刑法施行法第1 條之1 第1 項、第2 項前段。
本案經檢察官陳詠薇到庭執行職務。
中    華    民    國    99    年    12    月    13    日
                   刑事第七庭    法  官 鍾世芬
以上正本證明與原本無異。
如不服本判決應於收受判決後10日內向本院提出上訴書狀，並應
敘述具體理由；其未敘述上訴理由者，應於上訴期間屆滿後20日
內向本院補提理由書（均須按他造當事人之人數附繕本）。「切
勿逕送上級法院」。
                                書記官  王雪招
中    華    民    國    99    年    12    月    13    日
附錄本案論罪科刑法條全文：
中華民國刑法第276 條（過失致死罪）
因過失致人於死者，處2 年以下有期徒刑、拘役或2 千元以下罰
金。
從事業務之人，因業務上之過失犯前項之罪者，處5 年以下有期
徒刑或拘役，得併科3 千元以下罰金。

司法院資訊處製作；財團法人民間司法改革基金會備份。
